【裁判字號】    99,家訴,109
【裁判日期】    991230
【裁判案由】    分割遺產
【裁判全文】
臺灣高雄地方法院民事判決             99年度家訴字第109號
原      告  郭秀雲
            郭雪芳
            郭秀琴
共      同
訴訟代理人  楊昌禧律師
            梁育誠律師
被      告  郭貞雄
訴訟代理人  陳惠美律師
上當事人間請求分割遺產事件，本院民國99年12月16日言詞辯論
終結，判決如下：
  主  文
被繼承人郭盛雨所遺如附表一、二所示之遺產，應分割為：如附
表一所示之不動產及如附表二所示編號3 之動產，均准予變價，
所得價金由兩造各按應繼分四分之一比例分配取得；如附表二所
示編號1 之存款，由兩造各按應繼分四分之一比例分配取得；如
附表二所示編號2 之存款，應先扣除新臺幣萬肆仟佰拾玖
元歸原告郭秀雲取得，及先扣除新臺幣壹拾壹萬捌仟貳佰捌拾伍
元歸被告取得，餘新臺幣壹佰伍萬肆仟零捌拾捌元由兩造各按
應繼分四分之一之比例分配取得。
訴訟費用由原告郭秀雲、郭雪芳、郭秀琴及被告各負擔四分之一
。
    事實及理由
一、原告起訴主張：
  (一)兩造均為被繼承人郭盛雨之子女，郭盛雨於民國96年8 月6
    日死亡，其配偶則早於郭盛雨死亡，故兩造合計4 人為郭盛
    雨之法定繼承人，依民法第1138條第1 款、第1141條規定，
    每人對被繼承人郭盛雨遺產之應繼分為各1/4 。被繼承人郭
    盛雨死亡後，遺有如附表一、二所示之遺產，於繼承開始後
    ，因兩造無法達成分割遺產之協議，以致遲遲無法分割遺產
    。且因本件並無因使用目的而不能分割情形，亦無不分割之
    約定，是原告自得依民法第1164 條規定請求分割遺產。
  (二)遺產中應先扣除之繼承費用部分：原告郭秀雲代墊遺產之房
    屋稅新臺幣（下同）2,178 元、管理費4,703 元、辦理繼承
    登記費用27,458元，應由遺產中如數支付原告郭秀雲。
  (三)遺產分割之方法，兩造同意如附表一所示不動產、如附表二
    所示編號3 動產變價分割，如附表二所示存款原物分割。
  (四)對被告抗辯之陳述：
    1.被告抗辯被繼承人生前應為兩造共同扶養，但僅由被告支
      付扶養費，共計319,000 元，原告就此難謂無不當得利，
      故原告亦應就應得之遺產中扣除此部分之分配云云：惟查
      ：
    按「民法第1117條第1 項規定，受扶養權利者，以不能維
      持生活而無謀生能力者為限。而同條第2 項僅規定，前項
      無謀生能力之限制，於直系血親尊親屬，不適用之。並非
      規定前項之限制，於直系血親尊親屬不適用之。是直系血
      親尊親屬，如能以自己財產維持生活者，自無受扶養之權
      利；易言之，直系血親尊親屬受扶養之權利，仍應受『不
      能維持生活』之限制。」，最高法院62年度第2 次民庭庭
      推會議決議(四)揭釋甚詳，又民法第民法第1119條規定「扶
      養之程度，應按受扶養權利者之需要與負扶養義務者之經
      濟能力及身分定之。」，同法第1120條規定「扶養之方法
      ，由當事人協議定之；不能協議時，由親屬會議定之。」
      故扶養之程度及方法，應由當事人按扶養權利者之需要與
      負扶養義務者之經濟能力及身分協議定之。
    查被繼承人郭盛雨於台灣郵政股份有限公司苓雅分局95年
      度利息所得共26,249元，此有財政部高雄市國稅局95年度
      綜合所得稅各類所得資料清單在卷可憑，郭盛雨於96年8
      月6 日過世時，遺留之存款為1,614,200 元，此有郵政定
      期儲金存單郵政存簿儲金簿明細在卷可稽，並遺留土地2
      筆及房屋1 筆，依財政部高雄市國稅局之核定，其價值合
      計為1,235,64 7元，此有財產歸屬資料清單在卷可按，由
      此足見，郭盛雨有足夠之之財產可以維持生活，並無民法
      第1117條所規定不能維持生活之情事，自非屬該條所謂之
      受扶養權利者。
    再者，被告對郭盛雨所為扶養之程度及方法，並未依法由
      兩造與郭盛雨，按郭盛雨之需要與負扶養義務子女之經濟
      能力及身分協議定之，亦未與原告協議定之，是被告事後
      自不得再就該等未經原告協議之已支出之費用，請求原告
      分擔，至為灼然。
    2.被告雖抗辯原告郭秀雲代被繼承人郭盛雨保管20萬元，此
      部分郭秀雲亦不否認，是此部分亦為遺產之一部分，原告
      郭秀雲應歸還該20萬元，否則亦應自應繼分中扣除云云，
      惟查：
    原告郭秀雲於81年11月29日雖代郭盛雨保管20萬元，惟嗣
      後原告郭秀雲已陸續交還款項予郭盛雨完畢，是兩造間並
      無任何債權債務關係，分述如下：
      (1)93年7 月26日自原告郭秀雲所有中興商業銀行大安分行
        帳號000-000000000 號帳戶提領20萬元，將其中15 萬
        元現金交付予郭盛雨，此有存款存摺明細可稽。
      (2)93年8 月23日匯款2 萬元予郭盛雨，此有郵政國內匯款
        收據可稽。
      (3)93年9 月29日匯款1 萬元予郭盛雨，此有郵政國內匯款
        收據可稽。
      (4)93年10月5 日、11月5 日分別將10,000元、5,000 元存
        入郭盛雨所有台灣郵政股份有限公司台北永春郵局，帳
        號：000000-0000000-0號帳戶，此有存款明細可稽。
      (5)95年端午節再親自交還現金5,000元予郭盛雨。
    退步而言，縱令原告郭秀雲未交還該20萬元款項( 原告否
      認之) ，按「債權未定清償期者，債權人得隨時請求清償
      ，為民法第315 條所明定，是此項請求權自債權成立時即
      可行使，依民法第128 條之規定，其消滅時效應自債權成
      立時起算。」最高法院28年上字第1760號著有判例，查原
      告代郭盛雨保管20萬元，雙方並無清償期之約定，郭盛雨
      得隨時請求清償，依上開判例所示，其消滅時效應自債權
      成立時即81年11月29日起算，迄被告抗辯時已逾15年，該
      請求權因時效而消滅，自不得再向原告郭秀雲請求，是被
      告之抗辯，顯無理由。
    被告雖又抗辯保管款項之返還請求權應自保管契約終止時
      開始起算，郭盛雨於生前未為終止保管之意思表示，所以
      請求權時效尚無法起算云云。惟查，所謂「保管款項」之
      性質應屬消費借貸，蓋郭盛雨有郵局帳戶，又何必將款項
      交由原告郭秀雲保管，其理甚明。既係消費借貸，雙方未
      約定清償期，郭盛雨得隨時請求清償，因此自交付時即81
      年11月29日起計算，迄至被告抗辯時，已超過15年，請求
      權時效業已清償，被告仍不得請求。
    3.被告抗辯原告郭秀琴向被繼承人郭盛雨借款30萬元，此部
      分亦屬遺產之一部分，原告郭秀琴亦應返還，否則亦應自
      其應繼分中扣除等語，原告就原告郭秀琴向郭盛雨借款30
      萬元一事，予以否認，被告應舉證以實其說，且被告就該
      借款之時間、地點均未說明，由此足見，其抗辯並非實在
      ，自不足採。
    4.被告抗辯被繼承人郭盛雨生前應有之土地兩筆及建物一筆
      乃係93年間所購，在93年之前其係租屋而居，而其彼時業
      已退休多年，是否足以自恃，尚有可議云云，惟查，郭盛
      雨於93 年 間能購買土地2 筆及房屋1 筆，足見其有足夠
      之財產可以維持生活，否則何有餘裕購買該等土地及建物
      ，並於過世時尚能遺留存款1,614,200 元，是被告之抗辯
      ，顯與事實不符，自不足採。
    5.被告抗辯父親郭盛雨生前向被告要求支付現金做為扶養之
      方法，即為雙方協議之支付方式，而被告因支付上開扶養
      費致原告等人受有扶養費部分之不當得利，要不能以其未
      與父親及被告協議即認被告對之無請求分擔之權，且未為
      協議扶養方法，並非原告免除扶養父親之要件，是原告以
      此作為拒絕負擔扶養費之理由，顯不適法云云，惟如前開
      所述，郭盛雨有足夠之財產可以維持生活，並無民法第
      1117條所規定不能維持生活之情事，即非屬該條所謂之受
      扶養權利者，原告自無庸負扶養義務，是原告並不因被告
      給付金錢予郭盛雨而受有利益，自無不當得利，況被告對
      郭盛雨所為扶養之程度及方法，亦未依民法第1120條與原
      告協議定之，是被告事後自不得就該等未經與原告協議之
      已支出費用，請求原告分擔，故被告之抗辯，顯無理由，
      自不足採。
    6.被告另抗辯就應繼分部分，原告郭秀雲於98年2 月19日，
      經協商後，同意就系爭遺產中現金存款及不動產部分，有
      關其應繼分4 分之1 部分讓與被告，有原告郭秀雲簽立之
      轉讓書可憑，是有關此部分之權利，原告郭秀雲之請求亦
      無理由云云，惟查：
    就原告郭秀雲於98年2 月19日簽立之轉讓書，形式上真正
      不爭執，惟依該轉讓書之內容所示，足見應係原告郭秀雲
      同意就系爭遺產中現金存款及不動產部分，有關其應繼分
      4 分之1 部分贈與被告，惟按「贈與物之權利未移轉前，
      贈與人得撤銷其贈與。」民法第408 條第1 項定有明文，
      查原告郭秀雲於98年5 月11日已撤銷其贈與，此有台北北
      門郵局第2553號存證信函可稽，倘被告就此有所爭執，則
      以本書狀繕本之送達，作為撤銷贈與之意思表示。
    原告郭秀雲既已撤銷贈與，是該等贈與物仍為原告郭秀雲
      所有，被告之抗辯自無理由，無足採信。
  (五)並聲明：兩造公同共有被繼承人郭盛雨所遺如附表一、附表
    二所示之遺產，准予分割，分割方法為附表一所示之不動產
    及附表二所示之動產變價分割，按兩造即原告郭秀雲、郭雪
    芳、郭秀琴、被告郭貞雄每人應有部分各4 分之1 予以分配
    。附表二所示之存款，按兩造應繼分即原告郭秀雲、郭雪芳
    、郭秀琴、被告郭貞雄每人各4 分之1 予以分配。
二、被告則以：
  (一)被告於被繼承人去世時，支出喪葬費用89,900元，有以下支
    出憑證可憑：
    1.宏緯禮儀公司出具之喪事包辦明細單74,900元。
    2.高雄市縣葬儀商業同業公會會員委託拜飯收費明細單450
      元。
    3.高雄市政府殯設施使用費收據1,550元。
    4.新宏緯葬儀社估價單13,000元。
    以上共計89,900元，應自被繼承人之遺產中扣除。
  (二)遺產管理費用部分：
    1.系爭遺產高雄市苓雅區○○○路52號8 樓之6 之房屋之管
      理費部分，共計15,390元，電信費用共計2,182 元，電費
      共計2,449 元，水費共計1,707 元，房屋稅共計5,557 元
      ，保管箱租金支出部分共計1,100 元。
    2.高雄市○○區○○段387 及387-1 地號土地地價稅共計1,
      776 元。
    以上共計28,385元，亦應自被繼承人之遺產中扣除。
    3.原告郭秀雲支付房屋稅2,178 元、管理費4,703 元、辦理
      繼承登記費用12,458元，同意由遺產中如數支付原告郭秀
      雲，惟原告郭秀雲已繳納辦理繼承登記之代書費計15,000
      元，則非屬必要，不應自遺產中扣除。
  (三)扶養費部分：
    被繼承人生前應為兩造共同扶養，但卻僅由被告支付扶養費
    ，共計319,000 元，原告就此難謂無不當得利，故原告亦應
    就其應得之遺產中扣除此部分之分配。
  (四)原告郭秀雲代父親郭盛雨保管20萬元，此部分原告郭秀雲亦
    不否認，是此部分亦為遺產之一部分，原告郭秀雲應歸還該
    20萬元，否則亦應自其應繼分中扣除。而原告郭秀雲提出其
    於93年間有自其中興銀行帳戶中領出20萬元，並將其中之15
    萬元現金交予父親等語，然並無任何交付款予父親之證明，
    是其上開所辯尚不足採，又匯款之原因很多，故原告於93年
    8 、9 、10月間之匯款亦難因此認定係還款，而原告於95年
    間端午節時親自交付現金5,000 元予父親部分，亦無交付之
    證明，是其主張業已還清上開借款向難採信。再者，按消滅
    時效自請求權可行使時起算，民法第128 條定有明文。則原
    告郭秀雲上開代父親保管之現金20萬元部分，應於父親終止
    上開保管之意思時起算返還請求權時效，而非自原告郭秀雲
    保管時起算，是原告之抗辯不足採。
  (五)原告郭秀琴向父親郭盛雨借款30萬元，此部分亦屬遺產之一
    部分，原告亦應返還，否則亦應自其應繼分中扣除。
  (六)又兩造就父親所遺上開不動產，同意變價分割，則原告等果
    對父親負有上開債務者，即需自其應繼分中扣除，則其自遺
    產所得分得之權利未必係4 分之1 ，是原告主張應按應繼分
    分割等語，尚非可採。
  (七)末就應繼分部分，查原告郭秀雲於98年2 月19日，經協商後
    ，同意就系爭遺產中現金存款及不動產部分，有關其應繼份
    4 分之1 讓予被告郭貞雄，有其所簽立之轉讓書可憑，是有
    關此部分之權利，原告郭秀雲之請求亦無理由。
  (八)並聲明：原告之訴駁回。
三、兩造不爭執之事項：
  (一)兩造之被繼承人郭盛雨於民國96年8 月6 日死亡，遺有如附
    表一、二所示之遺產，兩造合計4 人為郭盛雨之法定繼承人
    ，此有繼承系統表、戶籍謄本、土地登記謄本、建物登記謄
    本、存摺明細、郵政定期儲金存單、財政部高雄市國稅局會
    同開啟保管箱財產清冊足憑。
  (二)被告支出被繼承人之喪葬費用89,900元，兩造同意由遺產中
    支付被告。
  (三)被告支付系爭遺產高雄市苓雅區○○○路52號8 樓之6 之房
    屋之管理費15,390元、電信費2,182 元、電費2,449 元、水
    費1,707 元、房屋稅5,557 元、保管箱租金1,100 元，原告
    郭秀雲支付房屋稅2,178 元、管理費4,703 元、辦理繼承登
    記費用12,458元，兩造同意由遺產中如數支付被告、原告郭
    秀雲。
  (四)兩造同意如附表一所示不動產、如附表二所示編號3 動產變
    價分割，如附表二所示存款原物分割。
  (五)原告郭秀雲已支付辦理繼承登記之代書費15,000元。
四、兩造爭執之事項：
  (一)原告郭秀雲是否應返還被繼承人20萬元而應由原告郭秀雲之
    應繼分內扣還？
  (二)原告郭秀琴是否積欠被繼承人30萬元而應由原告郭秀琴之應
    繼分內扣還？
  (三)被告主張被繼人生前由其扶養，故其對原告有319,000 元之
    不當得利返還請求權，應由原告3 人之應繼分扣除此部分之
    分配，是否有理？
  (四)被告主張原告郭秀雲將系爭遺產中現金存款及不動產部分，
    有關其應繼分4 分之1 部分讓與被告，是有關此部分權利，
    原告郭秀雲之請求並無理由，是否可採？
五、被告主張原告郭秀雲代被繼承人保管20萬元，此部分亦為遺
    產之一部分，而應由原告郭秀雲之應繼分內扣還云云。惟原
    告郭秀雲否認被繼承人生前，與其尚存有未返還之20萬元消
    費寄託存在，則被告即應就此遺產積極債權存在之對其有利
    事實負舉證之責。然被告未能舉證以實其說，則其所為此部
    分抗辯主張，尚不可採。
六、按繼承人中如對於被繼承人負有債務者，於遺產分割時，應
    按其債務數額，由該繼承人之應繼分內扣還，民法第1172條
    雖定有明文。惟被告主張原告郭秀琴於被繼承人生前，曾向
    被繼承人借貸30萬元未清償乙節，為原告郭秀琴所否認，查
    被告固舉證人紀郭雪婧為證，然證人紀郭雪婧到庭證稱：不
    清楚郭秀琴與郭盛雨間之借貸關係等語（見本院卷(二)第24頁
    ），而被告對此有利於己之事實，復未能舉出其他確切之證
    據以資證明，則其主張自原告郭秀琴應繼分內扣還上開債務
    云云，並無理由。
七、被告雖另抗辯原告等人應平均分擔多年來被繼承人之扶養費
    ，故其對原告有319,000 元之不當得利返還請求權，應由原
    告3 人之應繼分扣除此部分之分配云云，然原告等人有無支
    付被繼承人之扶養費，及被告得否基於不當得利之法律關係
    請求原告等人返還其已代墊之扶養費，核與本件遺產分割訴
    訟分屬二事，被告應另案訴訟解決，究不得於本件分割遺產
    訴訟中主張將其所支出之扶養費用，自原告3 人之應繼分內
    扣還，是被告此部分抗辯主張，於法無據，並非可取。
八、至被告雖主張原告郭秀雲將系爭遺產中現金存款及不動產部
    分，有關其應繼分4 分之1 部分讓與被告，是有關此部分之
    權利，原告郭秀雲之請求並無理由云云。惟按繼承人有數人
    時，在分割遺產前，各繼承人對於遺產全部為公同共有，而
    各公同共有人之權利，及於公同共有物之全部，故各公同共
    有人對於公同共有物無應有部分可言，此觀民法第11 51 條
    及第827 條第2 項之規定即明。又應繼分係各繼承人對於遺
    產之一切權利義務，所得繼承之比例，並非對於個別遺產之
    權利比例。查上開現金存款及不動產係郭盛雨所有，則郭盛
    雨死亡後，應由其繼承人，即兩造4 人共同繼承，在遺產分
    割前，係屬全體繼承人公同共有，並無應有部分可言，各繼
    承人尚非得按各人應繼分之比例，予以處分。因此，被告雖
    主張原告郭秀雲已將系爭遺產中現金存款及不動產部分，有
    關其應繼分4 分之1 部分讓與被告云云，並提出轉讓書影本
    1 份在卷可憑（見本院卷(二)第13頁），惟揆諸上開說明，原
    告郭秀雲既尚非得按其應繼分之比例1/4 ，處分系爭遺產中
    之現金存款及不動產，故其與被告之約定轉讓，即為以不能
    之給付為契約標的之情形，依民法第246 條第1 項前段規定
    ，該轉讓契約應屬無效。是被告此部分抗辯主張，亦非有理
    。
九、綜上所述，本件被繼承人郭盛雨所遺財產為如附表一、附表
    二所示，其繼承人有4 人，在分割遺產前，各繼承人對於遺
    產全部為公同共有，繼承人得隨時請求分割遺產，民法第11
    51條、第1164條規定甚明，而本件並無禁止分割之遺囑或特
    約，繼承人間又無法達成分割之協議，則原告訴請分割遺產
    ，應予准許。
十、次按關於遺產管理、分割及執行遺囑之費用，由遺產中支付
    之，民法第1150條前段定有明文。再參酌最高法院74年度台
    上字第1367號判決要旨：「因遺產而生之捐稅及費用，應由
    繼承人按其應繼分負擔之，此為繼承人間之內部關係，從而
    繼承人之一代他繼承人墊支上開捐稅及費用者，該墊支人得
    依不當得利規定向他繼承人請求返還其應負擔部分。至民法
    第1150條規定得向遺產中支取，並不阻止墊支人向他繼承人
    按其應繼分求償，尤其於遺產分割後，更為顯然」，可見因
    遺產而生之稅捐及費用係屬民法第1150條之「繼承費用」，
    自應由遺產支付之。又繼承費用，係指因繼承所需之一切費
    用皆應包括在內，而於繳納遺產稅及辦理繼承登記前，並無
    從執行遺產之分割，故為辦理繼承登記所支出之代書費等，
    亦屬執行遺產分割所支出之必要費用，應屬繼承費用，自應
    由遺產中扣除。而其他非屬執行遺產分割所支出之必要費用
    ，則不應由遺產中扣除，自屬當然。查被告支出被繼承人之
    喪葬費用89,900元，兩造同意由遺產中支付被告。再者，被
    告支付系爭遺產高雄市苓雅區○○○路52號8 樓之6 之房屋
    之管理費15,390元、電信費2,182 元、電費2,449 元、水費
    1,707 元、房屋稅5,557 元、保管箱租金1,100 元，原告郭
    秀雲支付房屋稅2,178 元、管理費4,703 元、辦理繼承登記
    費用12,458元，兩造亦同意由遺產中如數支付被告、原告郭
    秀雲。至被告雖主張代書費用15,000元不應自遺產中扣除云
    云，惟原告郭秀雲主張已繳納辦理繼承登記之代書費計15,0
    00元，業據其提出收據影本為憑，且為被告所不爭執，堪認
    屬實。依上所述，原告郭秀雲主張應自遺產中扣除已繳納之
    代書費用15,000元，洵屬有據。
十一、又按公同共有物分割之方法，除法律另有規定外，應準用
      關於共有物分割之規定；又「分割之方法不能協議決定，
      或於協議決定後因消滅時效完成經共有人拒絕履行者，法
      院得因任何共有人之請求，命為下列之分配：一、以原物
      分配於各共有人。但各共有人均受原物之分配顯有困難者
      ，得將原物分配於部分共有人。二、原物分配顯有困難時
      ，得變賣共有物，以價金分配於各共有人；或以原物之一
      部分分配於各共有人，他部分變賣，以價金分配於各共有
      人。以原物為分配時，如共有人中有未受分配，或不能按
      其應有部分受分配者，得以金錢補償之。」，民法第830
      條第2 項、第824 條第2 、3 項分別定有明文。查兩造被
      繼承人所留之遺產，應如附表一、二所示之內容。且兩造
      同意如附表一所示不動產、如附表二所示編號3 動產變價
      分割，如附表二所示存款原物分割。則先扣除被告支出被
      繼承人之喪葬費用89,900元、被告支付系爭遺產高雄市苓
      雅區○○○路52號8 樓之6 之房屋之管理費15,390元、電
      信費2,182 元、電費2,449 元、水費1,707 元、房屋稅5,
      557 元、保管箱租金1,100 元、原告郭秀雲支付房屋稅
      2,178 元、管理費4,703 元、辦理繼承登記費用27,458元
      。從而本件兩造對於如附表一、二所示之遺產，應分割為
      ：如附表一所示之不動產及如附表二所示編號3 之動產，
      均准予變價，所得價金由兩造各按應繼分1/4 比例分配取
      得；如附表二所示編號1 之存款，由兩造各按應繼分1/4
      比例分配取得；如附表二所示編號2 之存款，應先扣除新
      臺幣34,339元歸原告郭秀雲取得，及先扣除118,285 元歸
      被告取得，餘1,354,088 元由兩造各按應繼分1/4 之比例
      分配取得。
十二、因分割遺產之訴，係固有必要共同訴訟，兩造間本可互換
      地位，且兩造均蒙其利，是本院認本件之訴訟費用應由兩
      造依其應繼分之比例負擔訴訟費用，較為公允，併此敘明
      。
十三、本件事證已臻明確，兩造其餘攻擊、防禦方法及提出未經
      援用之證據，核與判決結果不生影響，爰不一一論述，附
      此敘明。
十四、據上論結，本件原告之訴為有理由，依民事訴訟法第80條
      之1 ，判決如主文。
中    華    民    國    99    年    12    月    30    日
                    家事法庭法  官  郭佳瑛
正本係照原本作成。
如不服本判決，應於送達後20日內，向本院提出上訴狀。
中    華    民    國    99    年    12    月    30    日
                            書記官  曾小玲
附表一：被繼承人郭盛雨之遺產明細表(不動產部分)
 ┌──┬──┬───┬───┬───┬───┬────┬──────┐
 │編號│種類│縣市  │鄉鎮區○段    │地號/ │面積    │權利範圍    │
 │    │    │      │      │      │建號  │        │            │
 ├──┼──┼───┼───┼───┼───┼────┼──────┤
 │1   │土地│高雄市│苓雅區○○○段│387   │1,786㎡ │10000 分之49│
 ├──┼──┼───┼───┼───┼───┼────┼──────┤
 │2   │土地│高雄市│苓雅區○○○段│387-1 │  170㎡ │10000 分之49│
 ├──┼──┼───┼───┼───┼───┼────┼──────┤
 │3   │建物│高雄市│苓雅區○○○段│40    │45.53㎡ │全部        │
 │    │    │      │      │      │      │        │            │
 │    │    │      │      │      │      │        │            │
 │    │    │      │      │      │      │        │            │
 └──┴──┴───┴───┴───┴───┴────┴──────┘
 附表二：被繼承人郭盛雨之遺產明細表(動產部分)
 ┌──┬──┬───────┬───┬──────┬─────┐
 │編號│種類│名稱          │數  量│核定價額    │ 備  註   │
 │    │    │              │      │(新臺幣)    │          │
 │    │    │              │      │            │          │
 │    │    │              │      │            │          │
 ├──┼──┼───────┼───┼──────┼─────┤
 │1   │存款│台北永春郵局  │      │   107,488元│          │
 ├──┼──┼───────┼───┼──────┼─────┤
 │2   │存款│郵政定期儲金  │      │ 1,506,712元│          │
 ├──┼──┼───────┼───┼──────┼─────┤
 │3   │動產│飾金          │80公克│    80,000元│存放於台北│
 │    │    ├───────┼───┤            │富邦商業銀│
 │    │    │珍珠手鍊      │2條   │            │行苓雅分行│
 │    │    ├───────┼───┤            │之保管箱內│
 │    │    │手錶          │3條   │            │          │
 │    │    ├───────┼───┤            │          │
 │    │    │戒指          │2只   │            │          │
 │    │    ├───────┼───┤            │          │
 │    │    │玉飾          │3個   │            │          │
 └──┴──┴───────┴───┴──────┴─────┘

司法院資訊處製作；財團法人民間司法改革基金會備份。
